【裁判字號】    91,親,39
【裁判日期】    920327
【裁判案由】    確認親子關係存在
【裁判全文】
臺灣苗栗地方法院民事判決  九十一年度親字第三九號
    原      告  丙○○
    訴訟代理人  張績寶律師
    複  代理人  江文玉律師
    送達代收人  戊○○
    被      告  乙○○
                甲○○
    法定代理人  丁○○
右當事人間請求確認親子關係存在事件，本院判決如左：
    主      文
原告之訴駁回。
訴訟費用由原告負擔。
    事      實
甲、原告方面：
一、聲明：確認原告與被告甲○○之父子關係及被告乙○○之父女關係存在。
二、陳述：
（一）被告甲○○、乙○○之母丁○○與訴外人王標於民國七十九年六月前雖有婚姻
      關係，惟丁○○自七十四年一月間起即離家，並與原告共同生活，原告與被告
      之母丁○○共同生活期間，於七十八年三月二十九日產下一女乙○○，繼於七
      十九年五月七日又產下一子甲○○，惟因當時丁○○與訴外人王標仍有婚姻關
      係，故前開子女仍冠王標之姓，嗣丁○○雖於八十六年十月二日與王標辦妥離
      婚登記，惟前開二子女即被告二人仍以王標之姓為姓，戶籍謄本上亦仍載明王
      標為其生父，此對兩造而言均非事實，且本件原告起訴時，已逾提起否認婚生
      子女之訴一年之除斥期間，為使被告早日認祖歸宗及原告法律上之利益，爰提
      起本件確認之訴。
（二）對法務部調查局之鑑定通知書無意見。
三、證據：提出被告甲○○、乙○○及其母丁○○之戶籍謄本一件為證，並聲請為親
    子血緣鑑定。
乙、被告方面：
一、聲明：同意原告之請求。
二、陳述：被告甲○○、乙○○確為丁○○與原告所生之子。
丙、本院依原告聲請函請法務部調查局鑑定原告與甲○○、乙○○間有無親子血緣關
    係。
    理      由
一、按妻之受胎係在婚姻關係存續中者，依民法第一千零六十三條第一項規定，推定
    其所生子女為婚生子女，受此推定之子女，惟在夫妻之一方能證明妻非自夫受胎
    者，得依同條第二項之規定，於知悉子女出生之日起，一年內以訴否認之，如夫
    妻均已逾該法定期間而未提起否認之訴，或雖提起而未有勝訴之確定判決以前，
    該子女在法律上不能不認為夫之婚生子女，無論何人，皆不得為反對之主張，旨
    在早日確定法律上之親子關係，期保護婚生子女之地位（最高法院二十三年上字
    第三四七三號、七十五年台上字第二○七一號判例參照）。又親子身分關係固得
    提起確認之訴，惟皆係針對非婚生子女而言，在應提起否認子女之訴之情形，亦
    不得提起確認親子關係存否之訴以代之。況確認親子關係不存在之訴，即屬否認
    子女之訴，而否認子女之訴，依民法第一千零六十三條第一項及民事訴訟法第五
    百九十條第一項之規定，惟夫妻之一方或繼承權被侵害之人得提起之，後者並附
    有以夫妻之一方於法定起訴期間內或期間開始前死亡為要件，婚生推定在夫或妻
    提起否認之訴將其推翻以前，子女出生時，即推定為婚生子女，第三人亦不得否
    認，否認權之行使，有使婚生子女關係發生消滅之結果，其性質屬形成權。親子
    關係未經有否認權之人提起否認之訴將其推翻之前，親子關係即屬存在（最高法
    院九十年度台再字第七二號判決參照）。故民法第一千零六十三條第二項所定一
    年短期除斥期間之立法目的，係為維持法律秩序之安定性，如認當事人於超過一
    年後，仍得提起確認法律關係存否之基礎事實之確認之訴，無異將使民法第一千
    零六十三條第二項短期除斥期間之規定，形同具文。
二、查原告請求確認與被告甲○○、王蕙蘭間父子、父女關係存在，經原告與被告甲○○、王蕙蘭三人前往法務部調查局接受血緣鑑定，鑑定結果認為「王蕙蘭、甲○○與丙○○間極可能（機率９９．９９％以上）存在一親等血緣關係，即丙○○極可能為王蕙蘭及甲○○之生父。」，此雖有法務部調查局鑑定通知書一紙在
    卷可憑。惟丁○○與訴外人王標結婚，於八十六年十月二日始辦理離婚登記，而
    被告王蕙蘭係於七十八年三月二十九日出生，被告甲○○係於七十九年五月七日
    出生，其受胎期間係在其生母丁○○與訴外人王標婚姻關係存續中，依法應推定
    被告王蕙蘭、甲○○為訴外人王標之婚生子女，此有原告提出之被告甲○○、乙○○及其母丁○○之戶籍謄本一件為證，則因被告甲○○、王蕙蘭之受胎期間，
    係在訴外人王標與被告二人之母丁○○之婚姻關係存續中，縱丁○○在被告二人
    受胎期間未與訴外人王標同居，依前揭民法第一千零六十三條第一項規定，被告
    二人仍推定為訴外人王標之子。且被告二人之母丁○○於本院辯論時亦陳述並未
    提起否認子女之訴，揆諸前揭最高法院判例意旨，無論何人皆不得為反對之主張
    。故原告與被告甲○○、王蕙蘭間雖極有可能存有血緣上之父子、父女關係，但
    被告二人在法律上既受推定為之訴外人王標之子女，且不得為反對之主張，是原
    告訴請確認與被告甲○○、王蕙蘭間父子、父女關係存在，為無理由，不應准許
    。
三、據上論結：本件原告之訴為無理由，依民事訴訟法第七十八條，判決如主文。
中      華      民      國    九十二    年      三      月    二十七    日
                                臺灣苗栗地方法院民事庭
~B法      官  黃建都
右為正本係照原本作成。
如對本判決上訴，須於判決送達後二十日內向本院提出上訴狀。
~B法院書記官  張茹茵
中      華      民      國    九十二    年      三      月    二十七    日


司法院資訊處製作；財團法人民間司法改革基金會備份。
